臺灣板橋地方法院刑事判決　　　　　　　 100年度訴字第89號
聲　請　人　臺灣板橋地方法院檢察署檢察官
被　　　告　張麗美
上列被告因偽造文書案件，經檢察官聲請簡易判決處刑（99年度
偵字第31714 號），本院認不宜以簡易判決處刑，改依通常程序
審理，被告於本院行準備程序時就被訴事實為有罪之陳述，經聽
取當事人意見後，裁定進行簡式審判程序，判決如下：
    主  文
張麗美行使變造公文書，足以生損害於公眾，處有期徒刑壹年壹
月。
    事  實
一、張麗美為臺北區監理所監理代辦人，於民國98年7 月30日受
    陳錫芬委託，辦理車牌號碼1876-DF 號自用小客車驗車及繳
    交汽車燃料使用費，因而向陳錫芬收取新臺幣（下同）6,21
    0 元代繳之。惟張麗美收取款項後未立即代為繳納，直至同
    年9 月間，陳錫芬接獲監理單位催繳通知，旋即詢問張麗美
    代繳事宜處理結果，張麗美為免遭陳錫芬查知其尚未代繳費
    用，竟基於行使變造公文書之犯意，於98年9 月14日，前往
    臺北縣樹林市（現改制為新北市樹林區）農會設在臺北區監
    理所之櫃檯繳費後，取得臺北縣樹林市農會蓋有「民國98年
    9 月14日、收付之章次日記帳（23）」戳印之收據聯後，於
    同日在其設於臺北縣樹林市○○路248 巷28弄2 號之營業處
    所內，將上開收據聯重新影印後，塗改戳印之「9 」月為「
    8 」月，而變造可證明已繳費之繳費收據1 紙，並由張麗美
    將上開變造之繳費收據公文書於翌日（即同年月15日）以傳
    真之方式，傳真予不知情之陳錫芬而行使之，陳錫芬為向監
    理單位證明已繳費，而將上開經張麗美變造之收據傳真至臺
    北區監理所，經臺北區監理所承辦人員查覺有異，始循線查
    悉上情。
二、案經法務部調查局台北縣（現改制為新北市）調查站移送臺
    灣板橋地方法院檢查署檢察官聲請簡易判決處刑。
    理    由
一、本件被告張麗美所犯係死刑、無期徒刑、最輕本刑為三年以
    上有期徒刑以外之罪，其於準備程序中就被訴事實為有罪之
    陳述，經告知簡式審判程序之旨，並聽取公訴人及被告之意
    見後，本院合議庭認為適宜而裁定由受命法官獨任進行簡式
    審判程序。又本件係經被告於準備程序期日為有罪之陳述，
    而經本院合議庭裁定由受命法官獨任以簡式審判程序加以審
    理，則依據刑事訴訟法第273 條之2 、同法第159 條第2 項
    之規定，不適用傳聞法則有關限制證據能力之相關規定，合
    先敘明。
二、上開事實，業據被告張麗美於警詢、偵訊及本院審理時坦承
    不諱，核與證人陳錫芬、李鴻彬、莫雙桂於警詢、偵查中之
    指述相符，並有被告變造後傳真予證人陳錫芬之繳款收據1
    紙、臺北縣樹林市農會99年10月20日樹農信字第0992001011
    號函暨附件1 份、證人莫雙桂提出之空白汽車燃料使用繳納
    通知書1 份等附卷可資佐證，從而，被告自白其將98年9 月
    14日繳款收據影印予以變造後持向證人陳錫芬行使等情，堪
    認與事實相符而可採認。綜上，本件事證已明確，被告犯行
    堪以認定，應依法論科。
三、按影本與原本可有相同之效果，如將原本予以影印後，將影
    本之部分內容竄改，重加影印，其與無制作權人將其原本竄
    改，作另一表示者其意思者無異，應成立變造文書罪（最高
    法院73年臺上字第3885號判例參照）；次按稱公務員者，謂
    下列人員：二、受國家、地方自治團體所屬機關依法委託，
    從事與委託機關權限有關之公共事務者。稱公文書者，謂公
    務員職務上製作之文書，刑法第10條第2 項第2 款、第3 項
    分別定有明文，本件台北縣樹林市（現改制為新北市樹林區
    ）農會代理公庫收取汽車燃料使用費，為受委託行使公權力
    ，被告影印塗改變造者，亦應屬公文書無訛。是核被告張麗
    美所為，係犯刑法第216 條、第211 條之行使變造公文書罪
    。聲請簡易判決處刑書所犯法條欄原記載被告所為係犯行使
    變造私文書罪，惟業經第一審蒞庭檢察官於審判期日論告時
    ，當庭將此部分起訴法條予以變更，從而該部分尚無變更起
    訴法條問題（最高法院96年度台上字第4173號判決意旨參照
    ），附予敘明。被告變造公文書後復持以行使，其變造之低
    度行為，應為行使之高度行為所吸收，只論以行使變造公文
    書罪。爰審酌被告為圖一時便利，利用證人陳錫芬之信任，
    任意變造公文書，行為自應予非難，惟兼衡其犯罪動機、目
    的尚屬單純、手段亦稱平和，及被告犯罪後坦承犯行、態度
    尚佳等一切情狀，量處如主文所示之刑，以示懲儆。至卷附
    經變造之汽車燃料使用費繳納通知書（傳真資料）1 紙，雖
    屬經變造之公文書，然業經行使交付於證人陳錫芬，非屬被
    告所有之物，另其上之印文係被告以影印真正之繳納通知書
    後之所得，而非偽造或變造之印文，是均無從為沒收之諭知
    ，併此敘明。
據上論斷，應依刑事訴訟法第452 條、第273 條之1 第1 項、第
299 條第1 項前段，刑法第216 條、第211 條，判決如主文。
本案經檢察官林修平到庭執行職務。
中    華    民    國   100    年    2     月    24    日
               刑事第二十三庭     法  官  陳姵君
以上正本證明與原本無異。
                                  書記官  曾馨嬋
中    華    民    國   100    年    2     月    25    日
附錄本案論罪科刑法條全文：
中華民國刑法第211條
偽造、變造公文書，足以生損害於公眾或他人者，處 1 年以上
7 年以下有期徒刑。
刑法第216 條
行使第二百十條至第二百十五條之文書者，依偽造、變造文書或
登載不實事項或使登載不實事項之規定處斷。